---
title: "R Notebook"
output: rmarkdown::github_document #html_notebook
---

```{r}
#nejake kniznice
library(dplyr)
library(tidyverse)
library(data.table)
```

#############################################

```{r}
#setwd(dir) 
path <- ('data/game.csv')
game <- fread(path)
head(game)
```

```{r}
game <- subset(game, select=-c(venue_link,venue_time_zone_id, venue_time_zone_offset, venue_time_zone_tz))
head(game)
dim(game)
```

```{r}
dim(game[game$season==20192020,])
dim(subset(game, season==20192020 & type=='P'))
```

```{r}
#game <- game[!(outcome %like% "tbc")]
```

```{r}
dim(game[game$season==20192020,])
dim(subset(game, season==20192020 & type=='P'))
```

```{r}
game[duplicated(game)]
```
```{r}
game[game$game_id==2019020369]
```
```{r}
game <- distinct(game)
```


#############################################

```{r}
path <- ('data/game_teams_stats.csv')
game_teams_stats <- fread(path)
head(game_teams_stats)
```

```{r}
game_teams_stats <- subset(game_teams_stats, select=-c(head_coach, startRinkSide, goals))
head(game_teams_stats)
dim(game_teams_stats)
```
```{r}
length(unique(game_teams_stats$game_id))
```

#############################################

```{r}
path <- ('data/team_info.csv')
team_info <- fread(path)
head(team_info)
```

```{r}
team_info <- subset(team_info, select=-c(franchiseId, link, shortName, teamName))
head(team_info)
dim(team_info)
```

#############################################

```{r}
game_teams_stats <- left_join(game_teams_stats, team_info, "team_id")
head(game_teams_stats)
dim(game_teams_stats)
```

```{r}
length(unique(game_teams_stats$team_id))
```

```{r}
df_h <- game_teams_stats[(game_teams_stats$HoA == 'home'),]
head(df_h)
dim(df_h)
df_h <- distinct(df_h)
unique(df_h$HoA)
```

```{r}
df_a <- game_teams_stats[(game_teams_stats$HoA == 'away'),]
head(df_a)
dim(df_a)
df_a <- distinct(df_a)
unique(df_a$HoA)
```

```{r}
df <- left_join(df_a, df_h, "game_id", suffix = c(".away", ".home"))
head(df)
dim(df)
```

```{r}
df <- left_join(game, df, "game_id")
head(df)
dim(df)
```

```{r}
dim(df[df$season==20192020,])
dim(subset(df, season==20192020 & type=='P'))
```
```{r}
dim(df[df$season==20182019,])
dim(subset(df, season==20182019 & type=='P'))
```
```{r}
dim(df[df$season==20172018,])
dim(subset(df, season==20172018 & type=='P'))
```
```{r}
dim(df[df$season==20162017,])
dim(subset(df, season==20162017 & type=='P'))
```

```{r}
glimpse(df)
```


```{r}
df <- subset(df, select=-c(game_id, date_time_GMT, outcome, home_rink_side_start, venue, away_team_id, home_team_id, settled_in.away))
df <- rename(df, 'settled_in' = 'settled_in.home')
df <- rename(df, 'goals.away' = 'away_goals')
df <- rename(df, 'goals.home' = 'home_goals')
head(df)
dim(df)
```
## Prieskumná analýza datasetu

charakteristika dát, ich rozdelenie a identifikácia problémov (+ riešenie).

```{r}
glimpse(df)

```
V datasete máme 31 atribútov. Vyšší počet je ich najmä z dôvodu potreby štatistík o hre z pohľadu oboch tímov ktoré odohrali zápas (preto máme počet atribútov cca zdvojnásobený). V tejto sekcii práce sa budeme venovať analýze jednotlivých atribútov, resp. dvojíc  atribútov.

### Atribút season
**charakteristika:** atribút reprezentuje sezónu, v ktorej sa odohral NHL zápas. Dataset obsahuje sezóny od roku 2000-2020 - kedže cieľom práce je práca na predikčnom modeli, bude vhodné nepracovať s celým datasetom ale iba poslednými sezónami. Dôvôdom je častá obmena kádrov tímov NHL, čo môže mať za následok drasticky odlíšne výkony tímov medzi sezónami. Práca s veľkým množstvom sezón bude mať pravdepodobne za následok nízku presnosť modelu.
```{r}
unique(df$season)
```


```{r}
tail(sort(table(df$season)))
```
Môžeme vidieť že najviac zápasov máme v sezónach 2017/2018 a 2018/2019. Zaujímavosťou je, že medzi sezóny s najväčším počtom odohraných zápasov nepatrí posledná odohraná sezóna, t.j. 2019/2020.

### Atribút type
**charakteristika:** atribút reprezentuje typ odohraného zápasu. Nadobúda tri základné hodnoty:

* R - regular, označuje regulárne zápasy ktoré sa hrajú počas NHL sezóny
* P - playoff, označuje zápasy vyraďovacej časti NHL, hrajú sa na konci sezóny. Tejto časti sa zúčastňujú iba najlepšie tímy.
* A - ?
```{r}
unique(df$type)
table(df$type)
```
Z početností jednotlivých atribútov môžeme vidieť obrovskú prevahu zápasov regulárnej časti sezóny, čo aj zodpovedá skutočnosti...

Hodnotu 'A' nadobúda len 5 záznamov, v žiadnom z nich sa nejedná o zápasy tímov NHL. Hodnotu NA nemá žiaden atribút.
```{r}
subset(df, type=='A')
```



### Atribúty goals.home a goals.away
**charakteristika:** atribút reprezentuje počet gólov z pohľadu domáceho a hosťovského tímu.

```{r}
boxplot(df$goals.home)
hist(df$goals.home)
boxplot(df$goals.away)
hist(df$goals.away)
```


### Atribúty shots.home a shots.away
**charakteristika:** atribút reprezentuje počet striel na bránu z pohľadu domáceho a hosťovského tímu.

```{r}
boxplot(df$shots.home)
hist(df$shots.home)
boxplot(df$shots.away)
hist(df$shots.away)
```
Z histogramov možno vidieť, že atribúty shots majú normálnu distribúciu.
```{r}
table(is.na(df$shots.home))
table(is.na(df$shots.away))
```
Keď sa bližsie pozrieme na výsledok funkcie is.na(), môžeme vidieť, že oba atribúty shots (home aj away) obsahujú prázdne hodnoty v 4 záznamoch. Tie je potrebné v rámci čistenia dát odstrániť, resp. nahradiť. Vhodnou metódou môže byť napr. nahradenie priemernou hodnotou striel na bránu z ostatných zápasov tímu v sezóne.

## Atribúty won.home a won.away
**charakteristika:** jedná sa o boolean atribúty, vyjadrujú ktorý tím v zápase zvíťazil. V drtivej väčšine prípadov sú opačné, t.j TRUE FALSE alebo FALSE TRUE. Môže však nastať aj situácia v ktorej majú oba hodnotu FALSE.

Výsledok zápasu TRUE TRUE nie je možný. Preto je potrebné skontrolovať, či sa v datasete tento výsledok nenachádza (ak áno je potrebné ho opraviť). Po kontrole s vysužitím funkcie unique sme zistili, že TRUE TRUE sa v datasete nachádza 0x. FALSE FALSE sa vŠak v datasete nachádza 642x - jedná sa o remízy - tie boli v NHL zrušené, skontrolovať si to môžeme vypísaním unikátnych sezón v týchto 642 prípadoch.

```{r}
unique(df$won.home)
unique(df$won.away)
subset(df, won.home==TRUE & won.away==TRUE)
subset(df, won.home==FALSE & won.away==FALSE)
verif <- subset(df, won.home==FALSE & won.away==FALSE)

```
Z výpisu môžeme vidieť, že remízy boli naposledy v sezóne 2017/2018.

```{r}
unique(verif$season)
```


```{r}
table(is.na(df$won.home))
table(is.na(df$won.away))
```
Atribúty won.home a won.away neobsahujú žiadne prázdne hodnoty, preto nie je potrebné volenie stratégie ich nahrádzania.

## Atribúty pim.home a pim.away
**charakteristika:** atribút reprezentuje hodnotu trestných minút, ktoré boli udelené hráčom tímu počas zápasu.

```{r}
boxplot(df$pim.home)
hist(df$pim.home)
boxplot(df$pim.away)
hist(df$pim.away)
```
Z boxplotov môžeme vidieť, že počty trestných minút v niektorých zápasoch dostávajú veľmi vysoké hodnoty. Tie by pravdepodobne bolo vhodné znormovať s využitím kvantilov. Distribúcia hodnôt je naklonená vpravo, t.j *skewed right*.

```{r}
table(is.na(df$pim.home))
table(is.na(df$pim.away))
```
Atribúty nadobúdajú prázdne hodnoty v 4 prípadoch, je potrebné ich nahradiť prostredníctvom vybranej stratégie. Kedže sa jedna už o druhú situáciu kedy sme narazili na 4 chýbajúce hodnoty, tieto problémové záznamy si vypíšeme.
```{r}
subset(df, is.na(pim.home)==TRUE)
```
Môžeme vidieť že sa jedná o zápasy ktoré pre nás nemajú žiadnu pridanú hodnotu, keďže všetky relevantné atribúty dosahujú hodnotu NA. Je preto vhodné tieto štyri atribúty z tabuľky odstrániť a opätovne skontrolovať predošlé chýbajúce hodnoty.
```{r}
df <- subset(df, is.na(pim.home)==FALSE)
table(is.na(df$pim.home))
table(is.na(df$pim.away))
```
Po úprave datasetu už sú všetky hodnoty atribútov pim.home a pim.away neprázdne.
```{r}

```

