---
title: "R Notebook"
#output: rmarkdown::github_document
output: html_notebook 
---

```{r}
#nejake kniznice
library(dplyr)
library(tidyverse)
library(data.table)
library(corrplot)
library(RColorBrewer)
library(rcompanion)
library(lawstat)
library(moments)
library(forcats)
```

## Dáta

### Tabuľka game
Tabuľka obsahuje základné dáta jednotlivých zápasov. Neobsahuje však detailné informácie o tímoch alebo tímových štatistikách konkrétneho zápasu. Dokážeme však pomocou atribútov game_id, away_team_id a home_team_id namapovať iné tabuľky tak, aby sme dostali jeden dataset so všetkými hodnotami.

```{r}
#setwd(dir) 
path <- ('data/game.csv')
game <- fread(path)
head(game)
```

Niektoré atribúty sú z pohľadu štatistiky nezaujímavé a teda ich môžeme odstrániť pred spájaním tabuliek. Napríklad údaje o časovej zóne, alebo identifikátory štadiónov a pod.

```{r}
game <- subset(game, select=-c(venue_link,venue_time_zone_id, venue_time_zone_offset, venue_time_zone_tz))
head(game)
dim(game)
```

Prvotnou analýzou sme zistili, že v minulej sezóne sa odohralo približne 2500 zápasov, z čoho bolo +-10 percent v playoff. S týmto počtom zápasov nám stačí pracovať s poslednou sezónou pri trénovaní stroja.

```{r}
dim(game[game$season==20192020,])
dim(subset(game, season==20192020 & type=='P'))
```

```{r}
#game <- game[!(outcome %like% "tbc")]
```

Počet hier v minulej sezóne bol omnoho vyšší ako je zvykom, tak sme skontrolovali existenciu duplikátnych záznamov v tabuľke. Z výpisu nižšie sme odhalili 2570 duplikátov v celej tabuľke.

```{r}
game[duplicated(game)]
```
Aby sme si overili existenciu duplikátov, tak sme si vypísali náhodnú hru z vyššie vygenerovanej tabuľky duplikátov.

```{r}
game[game$game_id==2019020369]
```

Duplikáty sme eliminovali využitím funkcie distinct, ktorá zachová jedinečné záznamy. Elimináciu duplikátov sme overili opäť použitím funkcie duplicated, ktorá vrátila 0 záznamov. Počet záznamov v tabuľke klesol o 2570, aktuálny počet záznamov je teda 23735.

```{r}
game <- distinct(game)
game[duplicated(game)]
dim(game)
```

### Tabuľka game_teams_stats

Druhá tabuľka obsahuje špecifické štatistiky tímov k jednotlivým zápasom. Problémom je, že jeden záznam obsahuje štatistiky iba jedného tímu. Teda máme pre jeden záznam zápasu z tabuľky games dva záznamy v tabuľke game_teams_stats. 

```{r}
path <- ('data/game_teams_stats.csv')
game_teams_stats <- fread(path)
head(game_teams_stats)
```

Vyhodili sme atribúty, ktoré nám nepomôžu pri štatistickom vyhodnocovaní a vypísali sme si informácie o datasete. Všimli sme si, že údajov je viac ako dva-krát viac oproti záznamom v tabuľke game. To znamená, že niektoré záznamy sú duplicitné, alebo chybné.

```{r}
game_teams_stats <- subset(game_teams_stats, select=-c(head_coach, startRinkSide, goals))
head(game_teams_stats)
dim(game_teams_stats)
```
Podľa unikátnych identifikátorov zápasov vidíme, že ich je rovnako ako v tabuľke game. To znamená, že v tabuľke game_teams_stats máme duplikáty, ktoré budeme musieť odstrániť.

```{r}
length(unique(game_teams_stats$game_id))
```
### Tabuľka team_info

Táto tabuľka obsahuje iba základné infromácie o tímoch, ktoré nesúvisia so sezónami a zápasmi. Je však potrebná pre doplnenie mien tímov k jednotlivým hrám.

```{r}
path <- ('data/team_info.csv')
team_info <- fread(path)
head(team_info)
```

Z tejto tabuľky nám stačí extrahovať atribúty team_id, podľa ktorého spojíme tabuľky a abbreviation, ktorý nám doplní skratky názvov tímov ku zápasom.

```{r}
team_info <- subset(team_info, select=-c(franchiseId, link, shortName, teamName))
head(team_info)
dim(team_info)
```

### Spájanie tabuliek



```{r}
game_teams_stats <- left_join(game_teams_stats, team_info, "team_id")
head(game_teams_stats)
dim(game_teams_stats)
```

```{r}
length(unique(game_teams_stats$team_id))
```

```{r}
df_h <- game_teams_stats[(game_teams_stats$HoA == 'home'),]
head(df_h)
dim(df_h)
df_h <- distinct(df_h)
unique(df_h$HoA)
```

```{r}
df_a <- game_teams_stats[(game_teams_stats$HoA == 'away'),]
head(df_a)
dim(df_a)
df_a <- distinct(df_a)
unique(df_a$HoA)
```

```{r}
df <- left_join(df_a, df_h, "game_id", suffix = c(".away", ".home"))
head(df)
dim(df)
```

```{r}
df <- left_join(game, df, "game_id")
head(df)
dim(df)
```

```{r}
dim(df[df$season==20192020,])
dim(subset(df, season==20192020 & type=='P'))
```
```{r}
dim(df[df$season==20182019,])
dim(subset(df, season==20182019 & type=='P'))
```
```{r}
dim(df[df$season==20172018,])
dim(subset(df, season==20172018 & type=='P'))
```
```{r}
dim(df[df$season==20162017,])
dim(subset(df, season==20162017 & type=='P'))
```

```{r}
glimpse(df)
```


```{r}
df <- subset(df, select=-c(game_id, date_time_GMT, outcome, home_rink_side_start, venue, away_team_id, home_team_id, settled_in.away, HoA.away, HoA.home))
df <- rename(df, 'settled_in' = 'settled_in.home')
df <- rename(df, 'goals.away' = 'away_goals')
df <- rename(df, 'goals.home' = 'home_goals')
df$save_percentage.home = round((df$shots.away-df$goals.away)/df$shots.away, 4)
df$save_percentage.away = round((df$shots.home-df$goals.home)/df$shots.home, 4)
head(df)
dim(df)
```
Atribúty HoA.home a Hoa.away boli redundantné, keďže informáciu o domácom a hosťujúcom tíme máme zahrnutú v atribúte team_id.home a team_id.away.

Boli vytvorené nové atribúty save_percentage.home, ktorý reprezentuje úspešnosť zákrokov brankára domáceho tímu a atribút save_percentage.away, ktorý reprezentuje úspešnosť zákrokov brankára hosťujúceho tímu. Tieto atribúty plánujeme využiť v rámci jednej z hypotéz, ktoré budeme v práci overovať. Boli vytvorené ako podiel gólov súperiaceho tímu a počet striel na bránu - výstupom je percentuálna úspešnosť brankára.

## Prieskumná analýza datasetu - EDA

Kedže cieľom práce je práca na predikčnom modeli, bude vhodné nepracovať s celým datasetom ale iba poslednými sezónami. Dôvôdom je častá obmena kádrov tímov NHL, čo môže mať za následok drasticky odlíšne výkony tímov medzi sezónami. Práca s veľkým množstvom sezón bude mať pravdepodobne za následok nízku presnosť modelu a neprehľadnosť grafov. 
Dátovú množinu sme teda zmenšili na posledných 5 sezón, čo nám poskytne presnejšie výsledky pre aktuálne pravidlá zámorského hokeja.

```{r}
df <- df[df$season >= 20152016]
print(df)
```

charakteristika dát, ich rozdelenie a identifikácia problémov (+ riešenie).

```{r}
glimpse(df)

```
V datasete máme 31 atribútov. Vyšší počet je ich najmä z dôvodu potreby štatistík o hre z pohľadu oboch tímov ktoré odohrali zápas (preto máme počet atribútov cca zdvojnásobený). V tejto sekcii práce sa budeme venovať analýze jednotlivých atribútov, resp. dvojíc  atribútov.

### Atribút season
**charakteristika:** atribút reprezentuje sezónu, v ktorej sa odohral NHL zápas. Dataset obsahuje sezóny od roku 2015-2020.

```{r}
unique(df$season)
barplot(prop.table(table(df$season)), las=2, cex.names=.8, col=rgb(0.2,0.4,0.6,0.6), ylab="%", xlab="", main="Percentuálne rozdelenie atribútu season")
mtext(text = "season", side = 1,line = 4)
table(df$season)
```
Z grafu môžeme vidieť, že dataset obsahuje 5 zvolených sezón. Rozdelenie počtu hier v sezónach je percentuálne približne rovnaké (+- 3%), pričom najmenej odohraných hier bolo v poslednej sezóne - pravdepodobne zapríčinené pandemickou situáciou. Posledná sezóna v datasete je ročník 2019/2020, keďže aktuálna sezóna 2020/2021 ešte nie je ukončená a teda nie je súčasťou datasetu.

### Atribút type
**charakteristika:** atribút reprezentuje typ odohraného zápasu. Nadobúda tri základné hodnoty:

* R - regular, označuje regulárne zápasy ktoré sa hrajú počas NHL sezóny
* P - playoff, označuje zápasy vyraďovacej časti NHL, hrajú sa na konci sezóny. Tejto časti sa zúčastňujú iba najlepšie tímy.
* A - ?
```{r}
cat("Unikátne hodnoty: \n")
unique(df$type)
cat(" \n Percentuálny podiel: \n")
cat("R = ", (100/nrow(df))*nrow(df[df$type=='R']), "%\n")
cat("P = ", (100/nrow(df))*nrow(df[df$type=='P']), "%\n")
cat("A = ", (100/nrow(df))*nrow(df[df$type=='A']), "%\n")
cat(" \n Počet výskytov:")
table(df$type)
barplot(prop.table(table(df$type)), las=2, cex.names=.8, col=rgb(0.2,0.4,0.6,0.6), ylab="%", xlab="type", main="Percentuálne rozdelenie atribútu type")
```
Z početností jednotlivých atribútov môžeme vidieť obrovskú prevahu zápasov regulárnej časti sezóny, čo aj zodpovedá skutočnosti. Použitie regulárnej sezóny na realizáciu trénovacieho datasetu a playoff na realizáciu testovacieho datatsetu nie je vhodné, pretože percentuálny podiel 92:7 nesedí s odporúčaným pomerom 70:30, alebo 80:20. Z tohoto dôvodu bude potrebné dodatočné prerozdelenie zápasov regulárnej sezóny tak, aby bol tento pomer splnený - bude riešené neskôr v práci. Hodnotu NA nemá žiaden atribút.

Hodnotu 'A' nadobúda len 5 záznamov, v žiadnom z nich sa nejedná o zápasy tímov NHL (abbreviation = NA).
```{r}
subset(df, type=='A')
```
 V zdroji datasetu nie je vysvetlené, čo hodnota "A" v atribúte type reprezentuje. Predpokladáme, že sa jedná o exhibičné zápasy, pretože atribúty tímov nie sú namapované na žiadne NHL tímy.
 
### Atribúty goals.home a goals.away
**charakteristika:** atribút reprezentuje počet gólov z pohľadu domáceho a hosťovského tímu.

Nejedná sa o spojitý atribút - počet gólov môže nadobúdať iba celé hodnoty, jedná sa teda o diskrétny atribút.
Už z podstaty atribútov goals.gome a goals.away vieme povedať, že sa nebude jednať o normálne rozdelenie, ale o distribúciu naklonenú vpravo (skewed right)  - toto vieme poznamenať ešte pred vizualizáciou prostredníctvom histogramov. Taktiež bude pravdepodobne obsahovať vychýlené hodnoty, keďže sa zvyknú vyskytovať zápasy s nadmerným počtom gólov. Reálny priemer sa však zvykne pohybovať okolo hodnoty 2 góly pre tím - predpokladáme, že v datasete tomu tak bude tiež. Na začiatku si teda oba atribúty vizualizujeme prostredníctvom krabicových grafov a histogramov, aby sme mohli overiť naše iniciálne predpoklady.

```{r}
cat("Základná štatistika pre goals.home", "\n")
summary(df$goals.home)
cat("\n","Základná štatistika pre goals.away", "\n")
summary(df$goals.away)
```
Zo základnej štatistiky vieme povedať, že hodnoty sú koncentrované okolo počtu gólov 3 - konkrétne na základu priemeru a mediánu (menej citlivý na vychýlené hodnoty). Maximálny počet gólov pre domáce aj hosťujúce tímy je v oboch prípadoch 10. Podľa tretieho kvantilu = 4 vieme povedať, že hodnota 10 pôsobí vychýlene. Najvyššia koncentrácia vyzerá bude v pri hodnotách 2,3,4.

```{r}
boxplot(df$goals.home, ylab="Home goals", xlab="", main="Krabicový graf gólov domáceho tímu")
hist(df$goals.home, xlab="Home goals", main="Histogram výskytov gólov domáceho tímu")
boxplot(df$goals.away, ylab="Away goals", xlab="", main="Krabicový graf gólov hosťujúceho tímu")
hist(df$goals.away, xlab="Away goals", main="Histogram výskytov gólov hosťujúceho tímu")
```
Dodatočne ešte overíme, či neexistujú chýbajúce hodnoty týchto atribútov v niektorých záznamoch:
```{r}
cat("Počet záznamov kde je goals.home NA", nrow(subset(df, is.na(goals.home)==TRUE)), '\n')
cat("Počet záznamov kde je goals.away NA",nrow(subset(df, is.na(goals.away)==TRUE)),'\n')
```
Ani jeden záznam nenadobúda pri atribútoch goals.home a goals.away NA hodnoty, preto nebude potrebné riešiť voľbu stratégie dopĺňania týchto hodnôt.


Už z vizualizácií atribútov vidíme, že predpoklady boli korektné. Histogramy oboch atribútov sú veľmi podobné - obe majú distribúciu naklonenú vpravo, určite sa nebude jednať o normálne rozdelenie - z tohoto dôvodu netreba ani vykonávať test normality.
Z histogramov možno vyčítať, že domáci tím strelí v priemere viac gólov ako hosťujúci tím - zatiaľ čo pri hosťujúcich tímoch nadobúdajú záznamy najčastejšie hodnotu 0 gólov, pri domácich tímoch je maximálna frekvencia pri hodnote 2 góly. Z tejto skutočnosti môžeme vyvodiť hypotézu, že domáce prostredie môže mať reálny vplyv na priemerný počet strelených gólov, resp. vonkajšie prostredie znižuje priemerný počet strelených gólov. 
Pri krabicových grafoch možno sledovať úplnú identitu týchto grafov pre oba atribúty, čo je zaujímavý jav, keďže histogramy sú mierne odlišné. Väčšina hodnôt sa pohybuje v rozmedzí 2-4 góly, čiže náš počiatočný predpoklad bol čiastočne korektný. Vychýlené hodnoty sú v oboch prípadoch počet 8, 9 a 10 gólov. Pre overenie si tieto maximálne hodnoty pre oba atribúty vypíšeme, pričom zaujímavý bude najmä počet záznamov, ktorý tieto hodnoty nadobúda.

```{r}
subset(df, goals.home >= 8)
cat("Počet vychýlených hodnôt atribútu goals.home podľa krabicového grafu:", nrow(subset(df, goals.home >= 8)))
```


```{r}
subset(df, goals.away >= 8)
cat("Počet vychýlených hodnôt atribútu goals.away podľa krabicového grafu:", nrow(subset(df, goals.away >= 8)))
```
Z výpisov vidíme, že počet zápasov v ktorých domáci tím strelil 8 a viac gólov je 48, zatiaľ čo počet zápasov v ktorých vonkajší tím strelil 8 a viac gólov je 23 - tento fakt len podporuje hypotézu, že domáce prostredie má reálny vplyv na množstvo strelených gólov. Krabicový graf tieto hodnoty označuje ako vychýlené, no keďže obsahujú dôležité informácie a jedná sa o reálne hodnoty (nie napr. chyby senzorov), tieto hodnoty nie je vhodné odstraňovať a ani normovať, resp. zrážat na nižšiu hodnotu.

V analýze atribútu budeme pokračovat prostredníctvom QQplotu, ktorý zobrazuje odchylku od teoretického normálneho rozdelenia.
```{r}
qqnorm(df$goals.home)
qqline(df$goals.home, col = "red", lwd = 2, main="Q-Q Plot atribútu goals.home")
```
```{r}
qqnorm(df$goals.away)
qqline(df$goals.away, col = "red", lwd = 2, main="Q-Q Plot atribútu goals.away")
```


Ako už bolo spomínane v úvode analýzy týchto atribútov, nejedná sa o spojité hodnoty - táto skutočnost je viditeľná aj na grafe, kedy hodnoty atribútu goals.home nie sú spojité - toto správanie je očakávané, keďže počty gólov musia byť celé čisla. Z grafov môžeme vidieť, že počet gólov sa vychyľuje od teoretického normálneho rozdelenia.


```{r}
plotNormalDensity(df$goals.home, main = "Diagram hustoty atribútu goals.home")
```


```{r}
plotNormalDensity(df$goals.away, main = "Diagram hustoty atribútu goals.away")
```
Z oboch diagramov hustoty môžeme vidieť už predom spomínaný fakt - atribúty goals.home a goals.away nepochádzajú z normálneho rozdelenia - výrazne vychýlené od krivky hustoty normálneho rozdelenia sú najmä hodnoty v intervale od (1-5 gólov) na x-ovej osi. Kostrbatosť grafu spôsobuje fakt, že dáta nie sú spojité.

```{r}
plot(x=df$goals.home, pch = 21, bg = "lightgray", col = "black", cex = 0.5, frame = FALSE,main = "Diagram rozptýlenia atribútu goals.home")
```

```{r}
plot(df$goals.away, pch = 21, bg = "lightgray", col = "black", cex = 0.5, frame = FALSE, main = "Diagram rozptýlenia atribútu goals.away")
```
Z grafov rozptýlenia vidieť, že podobne ako bolo viditeľné ak v krabicovom grafe, vychýlené hodnoty sú pri počte gólov >=8 - vychýlenosť idnikuje menšia hustota záznamov nadobúdajúcich hodnoty atribútov goals.home a goals.away >= 8 (na grafe viditeľné ako pomerne výrazný pokles "bodiek"). Ako už však bolo spomínané, odstránenie alebo úprava týchto hodnôt by so sebou niesla riziko straty dôležitých informácií - preto bude vhodné tieto hodnoty ponechať, keďže sa jedná o reálne údaje. Z grafu nie je príliš dobre vidieť, pre aký počet gólov je najväčšia koncentrácia záznamov (príliš veľa záznamov spôsobuje nízku čitateľnosť grafu) - už z krabicového grafu však vieme, že najvyššia koncentrácia je v rozmedzí 2-4 gólov, čiže táto informácia už nie je kľúčová.

**Zhrnutie**: atribúty goals.home a goals.away sú diskrétne atribúty, ktoré nepochádzajú z normálneho rozdelenia (viditeľné na histogramoch, QQ-plotoch a grafoch hustoty), ich distribúcia je podľa očakávaní naklonená vpravo. Z grafov rozptýlenia a krabicových grafov vidieť, že za vychýlené hodnoty možno pri oboch atribútoch považovať počty gólov väčšie rovné ako 8 - z dôvodu významnosti tejto informácie však tieto hodnoty neplánujeme nijako upravovať. Oba atribúty možno z hľadiska plánovaných hypotéz považovať za kľúčové.

```{r}
```

```{r}

```


### Atribúty team_id.home a team_id.away
**charakteristika:** Identifikačné číslo NHL tímu v rámci datasetu.

Aktuálne sa v NHL nachádza 31 tímov, pričom sa tento počet od sezóny 2015/2016 nezmenil. Overíme, či sa v datatsete sedí počet tímov a pozrieme sa aj na počet hier každého tímu, ktorý sa môže meniť pri účasti vo vyraďovacej fáze.

```{r}
length(table(df$team_id.home))
table(df$team_id.home)
barplot(table(df$team_id.home), las=2, cex.names=.8, xlab="Frequency", ylab="Team ID", main="Počet hier pre domáce tímy", horiz=TRUE, xlim=c(0,250), space=c(1,1,1,1), col=c("salmon2"))
table(df$team_id.away)
barplot(table(df$team_id.away), las=2, cex.names=.8, xlab="Frequency", ylab="Team ID", main="Počet hier pre hosťujúce tímy", horiz=TRUE, xlim=c(0,250), space=c(1,1,1,1), col=c("salmon2"))
```

Zistili sme, že v datasete je viac ako 31 tímov. Taktiež z grafov môžeme vidieť, že niektoré tímy odohrali iba pár zápasov. Tieto zápasy si vypíšeme nižšie. Ostatné tímy majú približne rovnaký počet zápasov ~(200-230).

```{r}
df[df$team_id.away >= 55]
```
Z výpisu môžeme vidieť, že tímy s nízkym počtom zápasov sú exhibičné tímy, ktoré sme úvadzali vyššie - nejedná sa o tímy NHL.

### Atribúty won.home a won.away
**charakteristika:** jedná sa o boolean atribúty, vyjadrujú ktorý tím v zápase zvíťazil. V drtivej väčšine prípadov sú opačné, t.j TRUE FALSE alebo FALSE TRUE. Môže však nastať aj situácia v ktorej majú oba hodnotu FALSE.

Výsledok zápasu TRUE TRUE nie je možný. Preto je potrebné skontrolovať, či sa v datasete tento výsledok nenachádza (ak áno je potrebné ho opraviť). Po kontrole s vysužitím funkcie unique sme zistili, že TRUE TRUE sa v datasete nachádza 0x. FALSE FALSE sa vŠak v datasete nachádza 642x - jedná sa o remízy - tie boli v NHL zrušené, skontrolovať si to môžeme vypísaním unikátnych sezón v týchto 642 prípadoch.

```{r}
unique(df$won.home)
unique(df$won.away)
subset(df, won.home==TRUE & won.away==TRUE)
subset(df, won.home==FALSE & won.away==FALSE)
verify <- subset(df, won.home==FALSE & won.away==FALSE)
```
 
 Z výpisu môžeme vidieť, že remízy boli naposledy v sezóne 2017/2018.

```{r}
unique(verify$season)
```


```{r}
table(is.na(df$won.home))
table(is.na(df$won.away))
```

Atribúty won.home a won.away neobsahujú žiadne prázdne hodnoty, preto nie je potrebné volenie stratégie ich nahrádzania.

### Atribúty shots.home a shots.away
**charakteristika:** atribút reprezentuje počet striel na bránu z pohľadu domáceho a hosťovského tímu.

```{r}
boxplot(df$shots.home, ylab="Home shots on goal", xlab="", main="Krabicový graf počtu striel na bránu domáceho tímu")
hist(df$shots.home, xlab="Home shots on goal", main="Histogram počtu striel na bránu domáceho tímu")
boxplot(df$shots.away, ylab="Away shots on goal", xlab="", main="Krabicový graf počtu striel na bránu hosťujúceho tímu")
hist(df$shots.away, xlab="Away shots on goal", main="Histogram počtu striel na bránu hosťujúceho tímu")
```
 
 Z histogramov možno vidieť, že atribúty shots majú normálnu distribúciu.
```{r}
table(is.na(df$shots.home))
table(is.na(df$shots.away))
```
Keď sa bližsie pozrieme na výsledok funkcie is.na(), môžeme vidieť, že oba atribúty shots (home aj away) obsahujú prázdne hodnoty v 4 záznamoch. Tie je potrebné v rámci čistenia dát odstrániť, resp. nahradiť. Vhodnou metódou môže byť napr. nahradenie priemernou hodnotou striel na bránu z ostatných zápasov tímu v sezóne.


### Atribúty hits.home a hits.away
**charakteristika:** 

```{r}
boxplot(df$hits.home)
hist(df$hits.home)
boxplot(df$hits.away)
hist(df$hits.away)
```
 
### Atribúty pim.home a pim.away
**charakteristika:** 

```{r}
boxplot(df$pim.home)
hist(df$pim.home)
boxplot(df$pim.away)
hist(df$pim.away)
```
 
### Atribúty powerPlayOpportunities.home a powerPlayOpportunities.away
**charakteristika:** 

```{r}
boxplot(df$powerPlayOpportunities.home)
hist(df$powerPlayOpportunities.home)
boxplot(df$powerPlayOpportunities.away)
hist(df$powerPlayOpportunities.away)
```
 
### Atribúty powerPlayGoals.home a powerPlayGoals.away
**charakteristika:** 

```{r}
boxplot(df$powerPlayGoals.home)
hist(df$powerPlayGoals.home)
boxplot(df$powerPlayGoals.away)
hist(df$powerPlayGoals.away)
```
 
### Atribúty faceOffWinPercentage.home a faceOffWinPercentage.away
**charakteristika:** 

```{r}
boxplot(df$faceOffWinPercentage.home)
hist(df$faceOffWinPercentage.home)
boxplot(df$faceOffWinPercentage.away)
hist(df$faceOffWinPercentage.away)
```
 
### Atribúty giveaways.home a giveaways.away
**charakteristika:** 

```{r}
boxplot(df$giveaways.home)
hist(df$giveaways.home)
boxplot(df$giveaways.away)
hist(df$giveaways.away)
```
 
### Atribúty takeaways.home a takeaways.away
**charakteristika:** 

```{r}
boxplot(df$takeaways.home)
hist(df$takeaways.home)
boxplot(df$takeaways.away)
hist(df$takeaways.away)
```
 
### Atribúty blocked.home a blocked.away
**charakteristika:** 

```{r}
boxplot(df$blocked.home)
hist(df$blocked.home)
boxplot(df$blocked.away)
hist(df$blocked.away)
```
 
### Atribúty abbreviation.home a abbreviation.away
**charakteristika:** 


### Atribúty settled_in.home a settled_in.away
**charakteristika:** 

 
### Atribúty save_percentage.home a save_percentage.away
**charakteristika:** 

  
```{r}

```
 

